【裁判字號】    90,交聲,60
【裁判日期】    901228
【裁判案由】    違反道路交通管理處罰條例聲明異議
【裁判全文】
臺灣臺北地方法院交通事件裁定                        九十年度交聲字第六○號
    異議人即
    受處分人  甲○○
右列受處分人因違反道路交通管理處罰條例案件，對於臺北市交通事件裁決所中華民
國八十九年八月十一日所為之處分( 原處分案號：北市裁三字第駕裁22-V00000000號
 )及同年十二月四日所為之處分( 原處分案號：北市裁三字第裁22-B00000000號 )聲
明異議，本院裁定如左：
        主      文
原處分均撤銷。
甲○○不罰。
        理      由
一、按法院受理交通事件，準用刑事訴訟法之規定，「道路交通管理處罰條例」第八
    十九條前段定有明文，是最高法院七十六年台上字第四九八六號判例「認定犯罪
    事實所憑之證據，雖不以直接證據為限，間接證據亦包括在內，然而無論直接證
    據或間接證據，其為訴訟上之證明，須於通常一般之人均不致有所懷疑，而得確
    信其為真實之程度者，始得據為有罪之認定，倘其證明尚未達到此一程度，而有
    合理之懷疑存在而無從使事實審法院得有罪之確信時，即應由法院為諭知被告無
    罪之判決」所揭示刑事訴訟法上法院認定事實之最重要原則之一，即認定被告有
    罪，就該有罪事實不能有任何合理懷疑存在之原則於法院審理行為人違反「道路
    交通管理處罰條例」案件時，亦有其適用。易言之，法院於審理行為人違反「道
    路交通管理處罰條例」案件，當踐行完畢調查證據之程序後，為事實之認定時，
    如就原處分機關所認定之行為人違規之事實仍有合理之訴訟上懷疑，而無法百分
    之百確信行為人確有該當於「道路交通管理處罰條例」各該處罰條文之構成要件
    事實時，即應依訴訟上之待證事實「倘有懷疑，則從被告之利益作解釋」之證據
    法則，作對受處分人有利之認定。
二、本件原處分意旨略以：
    (一)「北市裁三字第駕裁22-V00000000號裁決書」部分：
        違規時間：八十九年三月五日下午五時卅五分。
        違規事實：甲○○駕駛「林弘昌」所有之一輛車牌ES-5577 號自用小客車，
                  行經限速七○公里之台廿六線南下十二公里處，以時速一○七公
                  里之行車速度( 超速卅七公里 )行駛時，為屏東縣警察局恆春分
                  局車城派出所執勤員警攔停稽查。
        違規單號：屏警交字第V00000000 號。
        違規法條：道路交通管理處罰條例第四十條第一項。
        裁罰金額：新臺幣二千四百元罰鍰，並記違規點數一點。
    (二)「北市裁三字第裁22-B00000000號裁決書」部分：
        違規時間：八十九年十一月十日清晨六時五十三分。
        違規事實：甲○○駕駛同前「林弘昌」所有之車牌ES-5577 號自用小客車，
                  途經高雄市○○區○○街、應昇街交岔路口，為高雄市警察局交
                  通警察大隊第二分隊執勤員警攔停檢測其吐氣所含酒精濃度每公
                  升0.49毫克。
        違規單號：高市警刑字第B00000000 號( 代保管物件：駕照號碼Ｚ000000000
                  號，「甲○○」名義駕駛執照一枚 )。
        違規法條：道路交通管理處罰條例第三十五條第一項第一款。
        裁罰金額：新臺幣一萬二千元罰鍰，並吊扣其駕駛執照六個月。
三、訊據受處分人即異議人甲○○堅決否認其有前揭二件違反「道路交通管理處罰條
    例」規定之行為，辯稱略以其係私立東吳大學社會學系碩士班三年級學生，並不
    認識本件車牌ES-5577 號自用小客車所有人「林弘昌」，更未曾駕駛該輛自用小
    客車，且前揭二紙舉發違規通知單「收受通知聯者簽章」欄內之「甲○○」三字
    亦非其筆跡等語，並提出其平日上課筆記簿及書信供鑑定筆跡。經查：本院檢送
    前揭載有「甲○○」簽名筆跡之之「高市警刑字第B00000000 號」及「屏警交字
    第V00000000 號」兩張舉發違規通知單及吐氣所含酒精濃度測試表一張，連同本
    件受處分人提供之筆記簿及書信，送請法務部調查局進行「筆跡鑑定」結果，確
    認均非本件受處分人筆跡，有該局九十年十一月五日(九○)陸(二)字第90062399
    號鑑定通知書一紙在卷可稽。況查卷附代保管駕照號碼Ｚ000000000號「甲○○」
    名義駕駛執照影本「甲○○」相片之面貌亦與卷附本件受處分人提供其所有之駕
    駛執照影本相片之面貌完全不同，足見係有人偽造受處分人駕駛執照冒名使用，
    至為灼然。本件受處分人之辯解洵堪信為真實。舉發單位及原處分機關未予詳查
    即遽予舉發及裁罰，顯有不當。本件聲明異議為有理由，應由本院將原處分撤銷
    ，並為受處分人不罰之諭知，以資適法。
據上論斷，應依道路交通案件處理辦法第二十條前段，裁定如主文。
中      華      民      國     九    十     年    十二    月    廿八    日
                          臺灣臺北地方法院交通法庭
                                          法  官    鍾  華
右正本證明與原本無異。
如不服本裁定，應於裁定送達後五日內向本院提出抗告狀。
                                          書記官    劉芸珊
中      華      民      國     九    十     年    十二    月   三十一   日


司法院資訊處製作；財團法人民間司法改革基金會備份。
